---
title: "Respuesta Encuesta"
subtitle: "Ids problematicos con la definicion de Abandono"
author: "Jimena Padin"
date: "2025"
output: pdf_document
---

```{r setup, include=FALSE}
knitr::opts_chunk$set(echo = TRUE)
library(tidyverse)
library(haven)
library(readxl)
```
c6be706
```{r}
marco <- read_dta("bases EFI 2025/bases EFI 2017/marco muestral.dta")
todos_act <- read_dta("bases EFI 2025/TODOS Cdor actividades_EFI2024.dta")
todos_form <- read_dta("bases EFI 2025/TODOS Cdor form_ingreso_ EFI2024.dta")
todos_insc <- read_dta("bases EFI 2025/datos_persona Cdor_id_numerodoc_EFI2024.dta")
muestra <- read_excel("bases EFI 2025/Muestra Cdor_EFI2024.xls", 
    sheet = "muestra")
encuesta <- read_excel("bases EFI 2025/encuesta Cdor_EFI2024.xlsx")
```


Bajo la definición utilizada en la EFI 2024, un estudiante se encuentra en condición de _abandono_ si el mismo tuvo alguna actividad desde que se inscribió en la carrera de __Contador Publico__ y no tuvo actividad por al menos un año a la fecha. Tomando en cuenta que los datos de actividad se encuentran hasta diciembre 2023 y que el año lectivo empieza en marzo, todo estudiante el cual la ultima fecha de actividad es anterior a marzo 2023 se encuentra en condición de abandono. 

```{r}
ci_marco <- marco$numerodoc %>% unique()
ci_act <- todos_act$numerodoc %>% unique()
abandono_sin_act <- setdiff(ci_marco, ci_act)
#todos_act %>% filter(numerodoc%in%abandono_sin_act)
```

Analizando el marco muestral (todos los estudiantes en condición de abandono), encontramos ciertas incongruencias con la definición antes planteada; `r length(abandono_sin_act)` estudiantes se encuentran en el marco muestral peor no presentan ninguna actividad. 

```{r}
ci_form <- todos_form$numerodoc %>% unique()
abandono_sin_form <- setdiff(ci_marco, ci_form)
#todos_form %>% filter(numerodoc%in%abandono_sin_form)
```


A su vez se cuenta con los datos de los estudiantes que completaron el formulario de ingreso, instrumento interno que utilizan los servicios universitarios para registrar y dar seguimiento a la trayectoria académica de los estudiantes de grado ( _el formulario es el completado en el año de ingreso?_), por lo que tal vez la definición incluye la completaron del formulario como forma de actividad. Sin embargo, de todos los estudiantes en el marco muestral existen `r length(abandono_sin_form)` que no lo completaron.

```{r}
abandono_solo_insc <- setdiff(abandono_sin_act, ci_form)
#todos_act %>% filter(numerodoc%in%abandono_solo_insc)
#todos_form %>% filter(numerodoc%in%abandono_solo_insc)
#todos_insc %>% filter(numerodoc%in%abandono_solo_insc) %>% nrow()
aban_insc_muestra <- muestra %>% filter(numerodoc%in%abandono_solo_insc) %>% pull(numerodoc)
aban_insc_encuesta <- encuesta %>% filter(`Ingresa la CI`%in%aban_insc_muestra) %>% pull(`Ingresa la CI`)
```


En total, existen `r length(abandono_solo_insc)` estudiantes en el marco muestral que aparecen solo como inscritos en la carrera y no presentan ningún tipo de actividad ni completaron el formulario. De los mismos tan solo `r length(aban_insc_muestra)` quedaron seleccionados en la muestra, y solamente `r length(aban_insc_encuesta)` realmente completaron la encuesta.

Se va a investigar todos los datos disponibles de estos individuos.

# Contextualizar bajo inscripción

```{r, results='hide'}
todos_insc %>% filter(numerodoc%in%abandono_solo_insc) %>% 
   pull(estado_insc) %>% table()
todos_insc %>% filter(numerodoc%in%abandono_solo_insc) %>% 
   pull(creditos_obtenidos) %>% table()
```

Todos los estudiantes tienen inscripción completa, ninguno por cambio de plan. Sin embargo, hay 3 estudiantes que tienen cantidad de créditos distintos a 0. Uno con 10, otro con 235 y otro con 285. Estos pueden ser que estén inscripto en otra carrera que sume créditos en contador publico (revalida automática?).

```{r}
aban_mas0 <- todos_insc %>% filter(numerodoc%in%abandono_solo_insc, creditos_obtenidos!=0) %>% 
   pull(numerodoc)
```


# Contextualizar bajo marco muetral

```{r, results='hide'}
marco_aban <- marco %>% filter(numerodoc%in%abandono_solo_insc)
marco_aban$mujer %>% table()

marco_aban$bach_priv %>% table()
marco_aban$bach_pub %>% table()
marco_aban %>% filter(bach_priv==0, bach_pub==0) %>% View()
marco_aban$bach_ext %>% table()

marco_aban$bach_sec %>% table()
marco_aban$bach_tec %>% table()
marco_aban %>% filter(bach_sec==0, bach_tec==0) %>% View()

marco_aban$bach_mdeo %>% table()

marco_aban$unaño_sinact %>% table()
marco_aban$masunaño_sinact %>% table()
```

10 hombres y 8 mujeres

2 fueron a bachillerato privado, 11 fueron a bachillerato publico, los otros 5 fueron a bachillerato en el exterior.

7 bachillerato secundaria, 4 bachillerato tecnológico, los otros 7 son los que hicieron privado o exterior.

6 bachillerato Montevideo.

todos tienen mas de un año sin actividad (tiene sentido)

# Contextualizar bajo encuesta

```{r}
encuesta %>% filter(`Ingresa la CI`%in%aban_insc_encuesta) %>% View()
```

De las dos personas, una admite que no abandono la carrera y la retomo en 2024, por lo que se podrían encontrar actividad en datos actualizado 2025 (revisar). El resto de las preguntas no las contestó.

El otro estudiante (masculino, bachillerato tecnológico en el interior) admite que abandonó la carrera [1] y no retomó en 2024 [2], sin embargo menciona que 'Siempre asistió' a clases durante su trayectoria [3].

A la hora de la inscripción vivía en Montevideo, solo y no es pensión o residencia [12].

Los motivos a inscripción refieren a los _ingresos salarias_, el _prestigio_ y mas a la preferencia de la carrera que al descarte ( _vocación_, _le gusta la profesión_, _recibió orientación_, _iba bien con materias similares_) [5].

El principal motivo de abandono refiere a lo _laboral_, remarcando también motivos _económicos_, _familiares_, _distancia de la facultad al hogar/trabajo_ y _masividad de grupos_ [4]. Se puede ver que no hubo una desmotivación personal con la carrera, los motivos son externos.

Participo en el curso introductorio [6] y le sirvió, no conocía tutorias entre pares [7]. No se inscribió a ninguna beca [8], las conocía pero no las necesitaba.

Empezó a trabajar en 2016 y estaba trabajando a la fecha de inscribirse [15-16-17], 60hs a la semana, por necesidad económica. Menciona que lo enseñado sirvió mucho en la formación laboral [19].

A pesar de que en motivos de abandono no se marcó _Falta de amigos_, el estudiante no entro con amigos a la FCEA y no tenia grupo de estudio, a pesar de haber asistido a eventos de facultad [23]. Tuvo docentes con los que sentía que podía contar para dudas y no tuvo problema con el personal a la hora de realizar transmites, pero no se sentía a gusto en la facultad [24]. Esto puede estar relacionado con que menciona que la facultad NO podría haber hecho algo para evitar el abandono [9].

Considera que un docente orientador o estudiante avanzado hubiera sido de mucha ayuda, pero no clases e apoyo en el 1er año [10].

Respecto al bachillerato, terminado en 2017, considera que la UTU lo preparó mal. 

Durante el primer año de facultad se consideró un estudiante promedio. Considera una buena gestión de tiempo, buena planificación y respetuoso con los tiempos [12].

En relación al covid este fue afectado desfavorablemente, pero ninguna de las causas estipuladas en la encuesta fueron marcadas como inconvenientes (horarios superpuestos, falta de contacto con estudiantes y docentes).


